臺灣臺北地方法院刑事判決
110年度侵訴字第61號
公  訴  人  臺灣臺北地方檢察署檢察官
被      告  高郁翔



輔  佐  人  
即被告之父  高宇棟
選任辯護人  曾家貽律師
            劉彥呈律師
上列被告因妨害性自主罪案件，經檢察官提起公訴（109年度偵
字第22460號），本院判決如下：
    主  文
甲○○犯乘機性交罪，處有期徒刑壹年捌月。緩刑叁年，緩刑期間
付保護管束，並應於緩刑期間內向受理執行之地方檢察署執行檢
察官指定之政府機關、政府機構、行政法人、社區或其他符合公
益目的之機構或團體提供壹佰小時之義務勞務；並參加法治教育
課程肆場次。
    事  實
一、甲○○於民國109年8月1日凌晨0時許在臺北市○○區○○路00號7
樓「0000」○○消費時，主動與不認識之代號AW000-A109338號成
年女子（名籍詳卷，下稱Ａ女）搭訕攀談。甲○○見Ａ女酒後意識模
糊不清，處於不知且不能抗拒之狀態，竟基於乘機性交之犯意，
於同日凌晨2時9分許，將Ａ女帶至「000」商場○○路側之路邊○○○○
○，撫摸Ａ女胸部，使Ａ女為其口交，再以手指及陰莖插入Ａ女陰道
，以此方式對Ａ女為性交行為。○○○○○○○○○O○OO○○○○○○○○○○○○○○○○
○O○OO○○○○○○○○○○○○○○○○○○○○○○○○O○○○○○○○○○○○○○○○○○○○○○○○○○○
○○○○○○○○○○○○○○○○○○○○○○○○○○○○○○○○○○○○○○○○○○○○○○○○○○○○○○○○
○○○○○○○○○○O○OO○○○○○○○○○○○○○OO○○OOO O OOO○○○○○○○○○○○○○○○○
○○○○○○○○○○○○○○○○○○○○○○○○○○○○○○○○○○○○○○○○○○○○○○○○○○○。
二、案經Ａ女訴由臺北市政府警察局信義分局報告臺灣臺北地方
    檢察署檢察官偵查起訴。　　
    理  由
一、程序部分
㈠、按司法機關所製作必須公示之文書，不得揭露被害人之姓名
    、出生年月日、住居所及其他足資識別被害人身分之資訊，
    此觀性侵害犯罪防治法第12條第2項規定自明。又本條所定
    「其他足資識別被害人身分之資訊」，係包括被害人之照片
    或影像、聲音、住址、親屬姓名或其關係、就讀學校與班級
    或工作場所等個人基本資料在內，性侵害犯罪防治法施行細
    則第6條亦有明定。被告甲○○對告訴人Ａ女所為之犯行，係屬
    性侵害犯罪防治法第2條第1項所稱之性侵害犯罪，因本院製
    作之判決係屬必須公示之文書，為避免被害人身分遭揭露，
    爰依上開規定，對於Ａ女及其他足資識別Ａ女身分之資訊，均
    予以隱匿而不揭露。
㈡、證據能力
    被告以外之人於審判外之陳述，雖不符同法第159 條之1 至
    第159 條之4 條之規定，而經當事人於審判程序同意作為證
    據，法院審酌該言詞陳述或書面陳述作成時之情況，認為適
    當者，亦得為證據；又當事人、代理人或辯護人於法院調查
    證據時，知有第159 條第1 項不得為證據之情形，而未於言
    詞辯論終結前聲明異議者，視為有前項之同意，同法第159 
    條之5 第1 項定有明文。經查，檢察官、被告及其辯護人對
    本判決所引用之供述證據均同意有證據能力（本院卷一第31
    4頁至第319頁），復經本院審酌認該等證據之作成無違法、
    不當或顯不可信之情況，認為以之作為證據應屬適當，依上
    開規定，應認有證據能力。至本判決所引用之其餘非供述證
    據，並無證據證明係公務員違背法定程序所取得，亦無顯有
    不可信之情況，自均得作為本判決之證據。
二、認定事實所憑之證據及理由：
㈠、上揭事實，業據被告於本院審理中坦承不諱（本院卷一第440
    頁），核與證人即告訴人Ａ女於警詢中之證述（偵一卷第15
    至第20頁）、證人即計程車司機黃明坤於警詢中之證述（偵
    一卷第133頁至第135頁）、證人即員警李惠亭、廖偉程於偵
    訊中之證述（偵一卷第73至76頁、第133至135頁）大致相符
    ，並有現場監視錄影畫面截圖及現場照片（偵二卷第29頁至
    第37頁）、受理疑似性侵害事件驗傷診斷書（偵二卷第53頁
    至第57頁）等資料在卷可憑，又Ａ女之內褲經採樣送鑑，其
    上含有之DNA型別與被告相符乙節，亦有內政部警政署刑事
    警察局109年9月8日刑生字第1090089969號鑑定書附卷可稽
    （偵一卷第129頁至第131頁）。此外，Ａ女於109年8月1日至
    臺北市立聯合醫院就醫採證，其於同日凌晨6時26經抽血檢
    驗，血液中酒精濃度為353mg/dL，經推算案發當時（即同日
    凌晨2時26分）Ａ女之呼氣酒精濃度為1.965mg/L至2.065mg/L
    之間，有臺北市立聯合醫院檢送之Ａ女血液酒精濃度報告、
    臺灣臺北地方檢察署法醫師李世宗出具之說明書附卷可稽（
    偵二卷第357頁、第367頁、第367頁），足認Ａ女案發當時體
    內酒精濃度甚高。是以，被告於本院中坦認其係乘Ａ女酒後
    意識模糊不清，處於不知且不能抗拒之狀態，對Ａ女為性交
    行為之任意性自白，核與事實相符，得作為被告有罪之證據
    。
㈡、至於起訴書雖記載被告「以不詳方式使A女服用含有○○○○○鎮
    靜劑藥物000000000，以達加乘之藥效」等語，並認被告同
    時涉犯刑法第222條第1項第4款之以藥劑犯加重強制性交罪
    。然查，經本院依職權查詢Ａ女之健保就醫紀錄，查知Ａ女曾
    至○○身心診所（下稱○○診所）就醫（本院卷一第103頁），
    復觀諸本院函請○○診所提供之Ａ女就醫病歷，Ａ女曾因憂鬱症
    就醫，於109年4月18日、109年4月25日、109年5月2日、109
    年5月23日領有醫師開立之「煩靜 ○○○○○○○○ TABLETS」藥物
    等情，有Ａ女於○○診所之就醫病歷在卷可憑（本院卷二第19
    頁至第23頁），而「○○○○○○○○」為藥物原型，其代謝物可為
    「000000000」乙情，亦有臺灣臺北地方檢察署法醫師李世
    宗出具之說明書在卷可憑（偵二卷第189頁至第190頁）。是
    以，Ａ女最後1次領用「煩靜 ○○○○○○○○ TABLETS」藥物之日
    ，與案發日（即109年8月1日）僅間隔不到3月，佐以Ａ女於1
    09年8月1日警詢中陳稱：我有重度憂鬱症，目前服用失眠、
    解焦慮症的藥物等語（偵一卷第16頁），自不能排除Ａ女於
    案發日經採檢之尿液、血液送檢驗，檢出含有000000000成
    分，係因Ａ女自行服用「○○○○○○○○」或類似成分之藥物所致
    ，此外，復無其他積極證據可認被告有對Ａ女下藥之行為，
    公訴檢察官參酌上開證據資料，主張起訴書記載「以不詳方
    式使A女服用含有○○○○○鎮靜劑藥物000000000，以達加乘之
    藥效」、「強制性交」等語，應均予以刪除（本院卷一第31
    4頁），本院自應依更正後之內容予以審理，應予說明。
㈢、綜上，本件事證明確，被告犯行堪予認定，應依法論科。
三、論罪科刑：
㈠、按刑法第225條第1項乘機性交罪，係以保護辨識能力低弱之
    被害人為意旨，凡對於男女利用其精神、身體障礙、心智缺
    陷或其他相類之情形，不能或不知抗拒而為性交者而為之處
    罰。所謂相類之情形，兼指被害人於受性交時，因昏暈、酣
    眠、泥醉等相類似之情形，致無同意性交之理解，或無抗拒
    性交之能力而言，不以被害人當時已完全無知覺，或全無行
    動能力者為限（最高法院98年度台上字第5038號判決、99年
    度台上字第1239號判決意旨參照）。而據前述，Ａ女案發當
    時因酒醉、意識不清，處於不知且不能抗拒之狀態，被告利
    用斯時乘機對Ａ女為性交，是核被告所為，係犯刑法第225條
    第1項之乘機性交罪。起訴書記載被告同時涉犯刑法第222條
    第1項第4款之罪部分，應屬誤載，業經公訴檢察官當庭更正
    ，業如前述，本院自無庸變更起訴法條。
㈡、被告對Ａ女乘機性交前，撫摸A女胸部而為猥褻之低度行為，
    為其乘機性交之高度行為所吸收，不另論罪。
㈢、另被告使Ａ女為其口交，再以手指及陰莖插入Ａ女陰道等行為
    ，係在時間、空間密接下所實施，且侵害同一被害人法益，
    上開各舉動之獨立性極為薄弱，依一般社會健全觀念難以強
    行分離，在刑法評價上，以視為數個舉動之接續施行，合為
    包括之一行為予以評價，較為合理，應屬接續犯，而論以一
    罪。
㈣、刑法第59條規定之適用：
⒈  按刑事審判旨在實現刑罰權之分配正義，故法院對於有罪被
    告之科刑，應符合罪刑相當之原則，使輕重得宜，罰當其罪
    。又行為人犯後悔悟之程度，是否與或被害人（告訴人）達
    成和解，及其後是能否確實善後履行和解條件，以彌補被害
    人（告訴人）之損害，均攸關於法院判決量刑之審酌，且基
    於「修復式司法」理念，國家亦有責權衡被告接受國家刑罰
    權執行之法益與確保被害人（告訴人）損害彌補之法益，務
    必使2 者間在法理上力求衡平。再者，法院於面對不分犯罪
    情節如何，概以重刑為法定刑者，於有情輕法重之情形時，
    在裁判時本有刑法第59條酌量減輕其刑規定之適用，以避免
    過嚴之刑罰（司法院釋字第263 號解釋文意旨參照），亦即
    法院為避免刑罰過於嚴苛，於情輕法重之情況下，應合目的
    性裁量而有適用刑法第59條酌量減輕被告刑度之義務，又適
    用刑法第59條酌量減輕其刑時，並不排除同法第57條所列舉
    10款事由之審酌（最高法院70年第6 次刑事庭長會議決議意
    旨參照）。本件被告所犯刑法第225 條第1 項乘機性交罪，
    其法定最低本刑為3 年以上10年以下有期徒刑，於此情形，
    倘依其情狀處以3 年以下有期徒刑，即足以懲儆，並可達防
    衛社會之目的者，自非不可依客觀之犯行與主觀之惡性二者
    加以考量其情狀，是否有可憫恕之處，而適用刑法第59條之
    規定酌量減輕其刑，期使個案裁判之量刑，能斟酌至當，符
    合比例原則。
⒉  查，被告於Ａ女酒後意識模糊不清，對Ａ女為乘機性交行為，
    固有不該，但審酌被告為本件犯行時年僅19歲，○○○○○○○○○○
    ○○○○○○○○○○○○○○○○○○○○○○○○○○○○○○○○○○OOO○○○○○○○○○○○○○○○
    ○○○○○○○○○○○○○○○○○○○○○○○○○○○○○○○，無法自我克制，而乘
    機對Ａ女為性行為，被告行為情狀與自始策劃設計他人酒醉
    而乘機性交之情節相比，其主觀惡性較低；○○○○○○○○○○○○○○
    ○○○○○○○○○○○○○○○○○○○○○○○○○○○○○○○○○○○○○○○○○○○○○○○○○○○○
    ○○○○○○○○○○○○○○○○○○○○○○○○○○○○○○OOO○O○OO○○○○○○○○○○○○○○
    ○○○○○○○○OOO○O○OO○○○○○○○○○○○○○（本院卷一第49頁至第61
    頁），堪認被告對其所為之犯行，深感悔恨，且付出相當之
    代價。又告訴人Ａ女因病無法到庭，而被告與其父親即輔佐
    人於本院審理中，多次主動向告訴代理人即Ａ女之母道歉，
    並提出賠償新臺幣（下同）20萬元之和解方案，原先未能獲
    得告訴代理人即Ａ女之母之原諒，然被告與其父親仍持續表
    達希望能賠償Ａ女之意願，嗣經本院參酌告訴代理人即Ａ女之
    母對本案之意見以及被告之犯罪情節，促使雙方於111年2月
    22日達成和解，約定由被告賠償Ａ女○○○○以彌補Ａ女所受之損
    害，被告並於111年3月3日依約履行完畢等情，有本院準備
    程序筆錄、和解筆錄、受領賠償領據各1份存卷可證（本院
    卷一第92至94頁、第303至304頁、第311至312頁、第323頁
    ），足徵本件修復式司法過程，被告與其家人積極參與，努
    力彌補己過，而告訴代理人即Ａ女之母對於本案已無特別意
    見，僅請求不要再因本案傳喚Ａ女到庭增加Ａ女痛苦乙情，有
    本院準備程序筆錄在卷可憑（本院卷一第309頁），足見被
    告行為當時年輕氣盛，缺乏正確的兩性觀念，在○○飲酒未能
    掌控個人情慾而為本案犯行，犯後已付出相當代價，並努力
    彌補其過錯，告訴人則透過修復式司法程序，已不願再追究
    被告犯行，而被告所為乘機性交罪之法定刑為「3年以上10
    年以下有期徒刑」，本院斟酌上情認即使量處被告法定最低
    本刑，在客觀上亦足以引起一般同情，而有情輕法重之情事
    ，爰依刑法第59條規定減輕其刑。
㈤、科刑
　　爰以行為人之責任為基礎，審酌被告為本件犯行時為19歲，
    在○○搭訕Ａ女攀談結識，見Ａ女酒後意識模糊不清，被告未能
    克制己身性慾，將Ａ女帶至○○附近之路邊隱密處，對Ａ女為性
    行為之犯罪情狀，另考量被告收受起訴書後深感羞愧及懊惱
    ，因而○○○○，○○○○○○，坦承犯行面對司法審判，並在家人協
    助下積極努力向Ａ女致歉，並與Ａ女達成和解，賠償Ａ女○○○○
    之犯後態度，兼衡被告無刑事前科之素行、自陳因受本案影
    響，無法繼續大學學業而辦理休學、現搬回○○與家人同住、
    在○○公司上班之智識程度、生活狀況等一切情狀，量處如主
    文所示之刑。
㈥、緩刑之宣告
⒈  末查，被告未曾因故意犯罪受有期徒刑以上刑之宣告，有臺
  灣高等法院被告前案紀錄表1紙在卷足憑，審酌被告現年21歲
  ，正值青壯，依辯護人提出之被告家庭資料所示，被告就讀大
  學之前均與家人同住，與家人互動尚可，就學情形正常，在國
  小、高中階段曾有參與志工活動，此有相關資料、照片在卷可
  憑（本院卷一第351頁至第413頁），堪認被告本性非惡，本案
  係因被告甫成年後脫離父母管束，在聲色場所酒後未能尊重女
  性身體自主權，而犯乘機性交罪，被告係因一時不知自我克制
  而致罹刑典，其犯後深感自責悔悟，除以○○○○之激烈方式表達
  其羞愧情緒外，經○○○在輔佐人即被告之父親陪同下，坦然面
  對司法程序，積極與Ａ女、Ａ女之母致歉並賠償Ａ女所受之損害
  ，堪認被告確有真誠悔悟之心，且其家庭支持、陪伴能力良好
  ，被告年紀尚輕，具有人格重塑之高度可能性，被告現在○○公
  司上班，有正當工作，若令被告入監服刑，其原有之前景將頓
  化為烏有，亦不利被告日後人格之重塑以及再社會化，佐以Ａ
  女對於被告是否為緩刑之宣告，並無意見，同意交由本院審酌
  處理，此有前述之和解筆錄可證，基於上述理由，本院認被告
  所受宣告之刑以暫不執行為適當，爰依刑法第74條第1項第1款
  規定，予以宣告緩刑3年。
⒉  又為促使被告知其所為乃法所不許，記取本案教訓，尚有課
    以一定負擔之必要，並讓被告建立正確法律觀念，謹慎行事
    ，爰依刑法第74條第2項第5款規定，命被告於緩刑期間向指
    定之政府機關、政府機構、行政法人、社區或其他符合公益
    目的之機構或團體提供100小時之義務勞務，併依刑法第74
    條第2項第8款之規定，諭知被告應於緩刑期間內接受法治教
    育課程4場次，並依同法第93條規定，諭知於緩刑期間付保
    護管束，俾透過觀護人給予適當之督促，教導正確法治觀念
    ，以啟自新，並觀後效。另被告如未遵循本院諭知上開緩刑
    期間所定負擔而情節重大者，檢察官得依刑事訴訟法第476
    條及刑法第75條之1第1項第4款之規定，聲請撤銷本件緩刑
    之宣告，併予敘明。
據上論斷，應依刑事訴訟法第299條第1項前段、刑法第225條第1
項、第59條、第74條第1項第1款、第2項第5款、第8款、第93條
第1項第1款、第2款判決如主文。
本案經檢察官郭昭吟起訴，檢察官楊淑芬到庭執行職務。
中　　華　　民　　國　　111 　年　　5 　　月　　10　　日
　　　　　　　　　刑事第十庭審判長法　官　林孟皇
　　　　　　　　　
　　　　　　　　　                法  官  林柔孜
　　　　　　　　　
　　　　　　　　　                法  官  陳采葳
上正本證明與原本無異。 
如不服本判決應於收受送達後20日內向本院提出上訴書狀，並應
敘述具體理由；其未敘述上訴理由者，應於上訴期間屆滿後20日
內向本院補提理由書（均須按他造當事人之人數附繕本）「切勿
逕送上級法院」。告訴人或被害人如對於本判決不服者，應具備
理由請求檢察官上訴，其上訴期間之計算係以檢察官收受判決正
本之日期為準。 因疫情而遲誤不變期間，得向法院聲請回復原
狀。
                                  書記官  邱汾芸
中　　華　　民　　國　　111 　年　　5 　　月　　10　　日
附錄本案論罪科刑法條：
中華民國刑法第225條第1項
對於男女利用其精神、身體障礙、心智缺陷或其他相類之情形，
不能或不知抗拒而為性交者，處三年以上十年以下有期徒刑。